【裁判字號】    99,訴,2846
【裁判日期】    991112
【裁判案由】    毒品危害防制條例
【裁判全文】
臺灣臺中地方法院刑事判決              99年度訴字第2846號
公  訴  人  臺灣臺中地方法院檢察署檢察官
被      告  丁○○
指定辯護人  本院公設辯護人  戊○○
上列被告因毒品危害防制條例案件，經檢察官提起公訴（99年度
偵字第19357號），本院判決如下：
    主    文
丁○○販賣第一級毒品，累犯，處有期徒刑柒年捌月，扣案之手
機（序號：ESN0AF9B445號)壹支，沒收。
    犯罪事實
一、丁○○前因違反著作權法等案件，經本院判處應執行有期徒
    刑1年10月，提起上訴，經臺灣高等法院臺中分院91年度上
    訴字第1319號及最高法院92年度台上字第305號判決駁回上
    訴確定後，甫於民國93年10月17日縮刑期滿執行完畢，仍不
    知悔改，明知海洛因為毒品危害防制條例第2條第1項第1款
    所列之第一級毒品，於98年7月15日晚上19時19分許及19時
    27分許，其所有之行動電話(插上...名義申辦之0000-000-0
    00)接獲丙○○以0000-000-000門號來電時，竟基於販賣第
    一級毒品海洛因以營利之犯意，在上開通話中與丙○○談妥
    第一級毒品海洛因之交易事宜；丙○○即與乙○○共同前往
    臺中市新民高中附近會合，由乙○○在附近全家便利商店前
    等候，丙○○則獨自前往約定地點即丁○○位於台中市○○
    路○段315巷23號5樓之7住處，丁○○在該址將第一級毒品海
    洛因之1小包(重約0.3公克)以3000元販賣予丙○○，惟因丙○○當時身無現金，遂告知晚點再給錢，丁○○思及丙○○
    乃友人王文中介紹，有意等丙○○日後有錢後再支付，乃同
    意丙○○以欠債方式支應而允其先行離去，丁○○因而尚未
    得款。丙○○取得第一級毒品海洛因後，隨即與在全家便利
    商店等候之乙○○共同轉往台中市○○路上之某賓館施用毒
    品海洛因。嗣因警方於98年7月16日晚上9時許，在台中市○○街及梅亭街口當場逮捕販賣海洛因未遂之乙○○，經採集
    其尿液送驗，呈現可待因、嗎啡陽性反應後，乙○○始供出
    上情，而尋線查獲。
二、案經臺中市警察局第二分局報請臺灣臺中地方法院檢察署檢
    察官偵查起訴。
    理    由
壹、證據能力之說明：
一、被告以外之人於偵查中向檢察官所為之陳述，除顯有不可信
    之情況者外，得為證據，刑事訴訟法第159條之1第2項定有
    明文。而所謂不可信情況之認定，法院應審酌被告以外之人
    於陳述時之外在環境及情況，例如：陳述時之心理狀況、有
    無受到外力干擾等，以為判斷之依據，故係決定陳述有無證
    據能力，而非決定陳述內容之證明力。是被告以外之人前於
    偵查中已具結而為證述，除反對該項供述得具有證據能力之
    一方，已釋明「顯有不可信之情況」之理由外，皆得為證據
    ；又司法實務運作上，咸認偵查中檢察官向被告以外之人所
    取得之陳述，原則上均能遵守法律規定，不致違法取供，其
    可信性極高，因而明定除顯有不可信之情況者外，得為證據
    ，即被告以外之人於偵查中依法應具結者已具結，向檢察官
    所為之陳述，原則上具有證據能力，於例外「顯有不可信之
    情況」，始不具證據能力。本案證人丙○○、乙○○分別於
    檢察官偵查時，均以證人之身分，經檢察官告以具結之義務
    及偽證之處罰，均經具結而擔保其證述之真實性，復無證據
    顯示係遭受強暴、脅迫、詐欺、利誘等外力干擾情形，或在
    影響其等心理狀況致妨礙其自由陳述等顯不可信之情況下所
    為，上揭證人於偵訊時之陳述既無顯不可信之情況，依前開
    說明，自有證據能力。
二、刑事訴訟法第159條之4規定，可作為證據之文書有：一、除
    顯有不可信之情況外，公務員職務上製作之紀錄文書、證明
    文書。二、除顯有不可信之情況外，從事業務之人於業務上
    或通常業務過程所須製作之紀錄文書、證明文書。三、除前
    二款之情形外，其他於可信之特別情況下所製作之文書。而
    該法條第2款所稱從事業務之人於業務上或通常業務過程所
    須製作之紀錄文書、證明文書，因係於通常業務過程不間斷
    、有規律而準確之記載，且大部分紀錄係完成於業務終了前
    後，無預見日後可能會被提供作為證據之不實登載動機，不
    實之可能性小，除非該等紀錄文書或證明文書有顯然不可信
    之情況，否則有承認其為證據之必要；因此，採取上開文書
    作為證據，應注意該文書之製作，是否係於例行性之業務過
    程中，基於觀察或發現而當場或即時記載之特徵。查卷附之
    亞太行動資料查詢（見警卷P39-42），係由電信業者將行動
    電話申裝人之電話號碼、身分證號碼、姓名、出生日期、
    戶籍地址、聯絡電話、申請日期、使用狀態、通話時間及基
    地台位置等資料逐筆紀錄，以資作為其經營行動電話業務之
    紀錄文書，顯非為訴訟上之特定目的而製作，而屬於通常業
    務過程中不間斷之規律性、機械性記載，自屬於從事業務之
    人於業務上或通常業務過程所須製作之紀錄文書，經查亦無
    顯不可信之情況，故上開亞太行動資料查詢自應具有證據能
    力。
三、被告以外之人於審判外之陳述雖不符刑事訴訟法第159條之1
    至之4之規定，而經當事人於審判程序同意作為證據，法院
    審酌該言詞陳述或書面陳述作成時之情況，認為適當者，亦
    得為證據；當事人、代理人或辯護人於法院調查證據時，知
    有刑事訴訟法第159條第1項不得為證據之情形，而未於言詞
    辯論終結前聲明異議者，視為有前項之同意，同法第159 條
    之5定有明文。本件公訴人、被告及指定辯護人對於本案卷
    內為本院所引用之下列其餘各項證據之證據能力均不爭執，
    本院參酌各該證據作成時之情況，並無瑕疵，認以之作為證
    據並無不當，故均認有證據能力，先予敘明。
貳、實體部分：
一、認定本件犯罪事實所根據之證據及理由：
  (一)上開犯罪事實，業據被告於警偵訊、本院準備程序及審理時
    均為認罪之陳述（見警卷p5、6、偵19357卷p63、本院卷p25
    反、P52），核與證人丙○○於偵查中證述：「我有去中華
    路的賓館和乙○○施用...，毒品是乙○○和我一起出去新
    民商工（即新民高中，位於台中市○○路○段及崇德路一段
    附新）那邊找丁○○買。我打電話給丁○○...丁○○賣0.3
    或0.4公克的量給我，大概3000元，時間是下午快要傍晚。
    我沒有給錢，我說晚一點再他。我跟他買海洛因。」等情相
    符（見偵19357卷p62），並有證人丙○○使用之0000-000-0
    00門號與被告使用之0000-000-000門號之通聯紀錄在卷可資
    佐證(見警卷p41)，且依證人丙○○於偵查時證稱：當天向
    被告買到海洛因後，隨即與在全家便利商店等候等乙○○前
    往中華路賓館施用等語（見偵19357卷62)，及證人乙○○於
    偵查及本院審理時亦證稱：98年7月15日晚上在中華路賓館
    施用之海洛因，係向丙○○拿的，且係由丙○○向丁○○拿
    來的等情(見19357卷P61、62，本院卷P46正反面)，再佐以
    乙○○於98年7月16日21時許遭警查獲時，於98年7月17日零
    時20許所採集之尿液，經送鑑定後，亦呈現嗎啡陽性反應，
    有台中市警察局第二分局委託鑑驗代號與真實姓名對照表及
    中山醫學大學附設醫院檢驗科藥物檢測中心尿液檢驗報告等
    在卷可參（見毒偵2756號影卷p27、p7反面)，足證，被告自
    白於上開時地販賣交付予丙○○，復由丙○○與乙○○共同
    施用者乃毒品海洛因，與事實相符，應認屬實，本件事證明
    確。雖證人丙○○於本院審理時改證稱：當天（指98年7月
    15日)是要向丁○○騙毒品、...有的人被我騙到不想接我電
    話，我想丁○○還可以騙一些等語，惟依證人丙○○於本院
    審理時仍證稱：在偵查中確實證稱當天伊沒有給錢，並跟他
    說會晚一點再給他，當天也是這樣跟丁○○的等語，足見證
    人丙○○確實曾向被告表示毒品海洛因的錢，晚一點再給等
    語無訛，再佐以證人丙○○於偵查中亦明確證稱「當天是跟
    他(指丁○○)買海洛因」、「只有向丁○○買海洛因。是跟
    他用欠的拿過1次，就是和乙○○一起去的那次」等不利於
    被告之證述（見偵卷p62)，且上開證詞均係證人丙○○於檢
    察官偵查中所為，而證人丙○○亦未主張檢察官有對其施以
    強暴脅迫或要求其如何陳述，可知，證人丙○○於偵查中之
    證詞，應無令其承受重大心理壓力之情事存在。其次，依證
    人丙○○於本院審理時，對於檢察官詰問：「你都是因為這
    樣跟他講（指以「錢晚一點給」一語向丁○○講），所以才
    拿得到毒品？」時，除立即否認外，並證稱：伊只要毒癮發
    作，就會去煩他（指丁○○），他就會給我毒品，有時我們
    會一起吸食，他不會跟我算錢等語（見本院卷P49），足見
    ，證人丙○○倘若僅係單純向被告要毒品海洛因以止癮，本
    無庸額外託辭解釋，開口即可；然而依本件證人丙○○既明
    確證稱98年7月15日當晚在被告住處取得毒品海洛因時，有
    告知被告錢晚一點再給等情，已詳述在前，當晚自被告處所
    取得毒品海洛因之過程，與證人丙○○證稱曾單純向被告拿
    海洛因以止癮之方式，明顯不同，何況證人丙○○是在檢察
    官告以具結之義務及偽證之處罰，充分明瞭據實供述與否可
    能之利害關係後，始為上開證述，其殊無理由冒著受偽證罪
    訴追、處罰之風險，歪曲解釋譯文內容以陷被告於販毒之重
    罪，故其前後歧異之證述，自應以偵查中之證述為可採，審
    判中之證述則屬曲意附和迴護被告之詞，不足據為對被告有
    利之認定。
  (二)按販賣毒品之所謂販賣行為，係行為人基於營利之目的，而
    販入或賣出毒品而言。販賣毒品者，其主觀上須有營利之意
    圖，且客觀上有販賣之行為，即足構成，至於實際上是否已
    經獲利，則非所問。即於有償讓與他人之初，係基於營利之
    意思，並著手實施，而因故無法高於購入之原價出售，最後
    不得不以原價或低於原價讓與他人時，仍屬販賣行為。必也
    始終無營利之意思，縱以原價或低於原價有償讓與他人，方
    難謂為販賣行為，而僅得以轉讓罪論處(最高法院93年度台
    上字第165號判決意旨參照)。復衡以近年來毒品之濫用，危
    害國民健康與社會安定日益嚴重，治安機關對於販賣或施用
    毒品之犯罪行為，無不嚴加查緝，各傳播媒體對於政府大力
    掃毒之決心亦再三報導，已使毒品不易取得且物稀價昂，苟
    被告於有償交付毒品海洛因予買受人之交易過程中無利可圖
    ，縱屬至愚，亦無甘冒被取締移送法辦判處重刑之危險而平
    白從事上開毒品交易之理。是其販入之價格必較其出售之價
    格為低，而有從中賺取買賣價差牟利之意圖及事實，應屬合
    理認定。又販賣毒品海洛因係違法行為，非可公然為之，而
    毒品海洛因亦無公定價格，係可任意分裝增減分量，且每次
    買賣之價格、數量，亦隨時依雙方之關係深淺、資力、需求
    量、對行情之認知、來源是否充裕、查緝是否嚴緊、購買者
    被查獲時供述購買對象之可能風險之評估等因素，而異其標
    準，機動調整，非可一概論之。從而販賣之利得，除非經行
    為人詳細供出各次所販賣之毒品之進價及售價，且數量俱臻
    明確外，實難察得其交易實情，然販賣者從價差或量差中牟
    利，方式雖異，惟其販賣行為在意圖營利則屬同一。從而，
    舉凡有償交易，除足以反證其確係另基於某種非圖利本意之
    關係外，通常尚難因無法查悉其精確之販入價格，作為是否
    高價賣出之比較，諉以無營利之意思而阻卻販賣犯行之追訴
    。再參以被告於本院準備程序時自白：交付丙○○三千元的
    海洛因，預計要跟他收三千元，但是他還沒有交，想等他以
    後賺到錢之後再給，但目前為止都沒有收到錢等語，及本院
    審理時亦坦承：王文中是我毒品上線，以為王文中要我特別
    照顧丙○○，所以沒有從丙○○那獲得金錢利益等語（本院
    卷p25反、52），是雖無法明確探知被告實際賺取利潤為何
    ，然所謂「意圖」，即犯罪之目的，原則上不以發生特定結
    果為必要，即衹須有營利之意圖為已足，不以低買高賣而從
    中取利為必要，由被告之自白，上開毒品海洛因交易，縱如
    被告所述，在該次毒品交易中未實際獲得金錢上價差之利潤
    ，然依一般經驗法則，仍堪信被告販賣毒品海洛因予丙○○
    時，確有藉此方式以換得王文中對伊之好感，並從中取得利
    益之意圖，應屬合理認定，足認被告確有營利之意圖無疑。
    綜上所述，本件事證明確，被告上開販賣第一級毒品之犯行
    洵堪認定，應予依法論科。
二、論罪科刑部分：
  (一)按毒品危害防制條例第4 條已於98年5 月20日修正公布，同
    年月22日施行；又法規之制定與法規之修正，如有特定生效
    日之必要者，依中央法規標準法第14條或第20條第2 項準用
    第14條之規定，應分別特定其施行日期。法規制定或前次修
    正基於特殊因素所特定之施行日期，並不適用於日後修正或
    再次修正之條文。又法律之制定或修正，若未明定施行日期
    者，中央法規標準法雖未規定應自何時生效，然法律既經制
    定或修正並經總統公布，自應依一般原則，自公布日起算至
    第3 日發生效力。至於92年7 月9 日修正公布之毒品危害防
    制條例第36條規定：「本條例自公布後六個月施行。」其立
    法理由係謂：「(1)依修正草案第2 條第3 項規定，法務部需
    會同衛生署成立審議委員會每3 個月定期檢討調整毒品之分
    級及品項，而本次新增第四級毒品，有需要在新法施行前先
    經該審議會檢討後再調整公布，爰預留6 個月緩衝期，以利
    處理。(2)依本條例新修正之規定，有必要再訂定相關子法及
    修正相關法規，以配合本條例之施行，故亦有需要預留適當
    緩衝期，以利訂頒相關子法及相關法規之配合修正。」故該
    條規定，顯係因應該次修正之需，始預留適當之緩衝期。與
    本次之修正並未定有施行日期之特別規定，且亦未明示係基
    於何特殊因素而修正，自不能適用92年7 月9 日修正公布之
    毒品危害防制條例第36條自公布後6 個月施行之規定（司法
    院98年6 月29日院臺廳刑一字第0980014643號函參照）。則
    被告於本案行為時，前開毒品危害防制條例第4 條業已修正
    公布施行，本案自不生比較新舊法之問題，合先敘明。
  (二)核被告所為，係犯毒品危害防制條例第4條第1項之販賣第一
    級毒品罪。被告持有第一級毒品之低度行為，為販賣之高度
    行為所吸收，自不另論罪。另被告因違反著作權法等案件，
    經本院判處應執行有期徒刑1年10月，提起上訴後，先後經
    臺灣高等法院臺中分院91年度上訴字第1319號及最高法院92
    年度台上字第305號判決駁回上訴確定，業於93年10月17日
    縮刑期滿而執行完畢，有臺灣高等法院被告前案紀錄表在卷
    可稽，其於有期徒刑執行完畢後5年以內故意再犯本案有期
    徒刑以上之罪，為累犯，除販賣第一級毒品罪之法定本刑為
    死刑、無期徒刑部分依法不得加重其刑外，應依刑法第47
    條第1項之規定加重其刑。
  (三)次按毒品危害防制條例第17條第2項規定：「犯第4條至第8
    條之罪於偵查及審判中均自白者，減輕其刑。」旨在鼓勵犯
    罪人之悛悔，同時使偵查或審判機關易於發現真實，以利毒
    品查緝，俾收防制毒品危害之效；另鑑於毒品危害防制條例
    第4條至第8條所規定犯罪之處罰內容均非輕微，願意勇於面
    對而不推諉卸責者，當深具決心與勇氣，外界對類此有心懺
    悔遷善者，當給予高度鼓勵。是以法院援引適用該條項之規
    定時，應採取較為寬鬆之標準，方能貫徹並發揮增訂該條項
    之良法美意，同時並可節省司法調查之勞費。故不論被告之
    自白，係出於自動或被動、簡單或詳細、一次或多次，並其
    自白後有無翻異，苟其於偵查及審判中均有自白，即應依法
    減輕其刑（最高法院98年度台上字第6928號判決可資參）。
    次按犯毒品危害防制危例第四條至第八條之罪，於偵查及審
    判中均自白者，減輕其刑，此修正後毒品危害防制條例第17
    條第2項定有明文，所謂於偵查中自白，係指被告對於自己
    所為已經構成犯罪要件之事實，在偵查中向有偵查犯罪職權
    之公務員坦白陳述而言。（最高法院99年度台上字第2602號
    判決參照）。又98年5月20日修正公布之毒品危害防制條例
    第17條第2項明定：「犯第4條至第8條之罪於偵查及審判中
    均自白者，減輕其刑。」所謂於偵查中自白，係指被告對於
    自己所為已經構成犯罪要件之事實，在偵查中向有偵查犯罪
    職權之公務員坦白陳述而言；至於對阻卻責任或阻卻違法之
    事由，有所主張或辯解，乃辯護權之行使，仍不失為自白（
    最高法院99年度台上字第1522號判決參照）。經查：被告於
    偵查中供稱確實有賣海洛因給丙○○、我認罪，但時間不記
    得等語（見偵卷p64)，於本院審理時除為認罪陳述外，亦坦
    承有交付海洛因給丙○○，預計要收三千元，想等賺錢後再
    給，但迄今還沒收到錢等語（見本院卷p00)，足認被告確實
    符合偵審中自白本件販賣第一級毒品之犯行，應依毒品危害
    防制條例第17條第2項規定輕其刑第2項之規定，減輕其刑（
    罰金刑部分依法先加重後減輕之）。至於毒品危害防制條例
    第17條第1項所稱「供出毒品來源，因而查獲其他正犯或共
    犯」，係指被告供出毒品來源之有關資料，諸如前手之姓名
    、年籍、住居所、或其他足資辨別之特徵等，使調查或偵查
    犯罪之公務員因而對之發動調查或偵查並破獲者而言。申言
    之，除必須有破獲或查獲其他正犯或共犯之事實外，尚須被
    告之「供出毒品來源」，與調查或偵查犯罪之公務員對之發
    動調查或偵查並進而破獲之間，論理上須具有先後且相當的
    因果關係，非謂被告一有「自白」、「指認」毒品來源之人
    即得依上開規定予以減刑。本件被告於警詢雖稱其供出毒品
    來源為王文中（警卷p6)，然經本院函詢偵查機關有無首揭
    供出來源因而破獲之情形，除臺灣臺中地方法院檢察署函覆
    以否定意見外，有該署中檢輝騰99偵字第19357字第135655
    號函在卷可按（見本院卷P18)，台中市警察局第二分局亦函
    覆被告於99年7月23日在警詢筆錄中供出之毒品來源王文中
    ，然該男子業於99年5月18日至臺灣臺中監獄服刑，有該局
    99年10月21日中分二警偵字第0990028414號函在卷可按（見
    本院卷p20-22)，足見被告於警詢所為之指述，未見對查獲
    毒品來源有何助益，自難爰引毒品危害防制條例第17條第1
    項之規定，減輕其刑，附此說明。
  (四)末按刑之量定，為求個案裁判之妥當性，法律固賦予法院裁
    量權，但此項裁量權之行使，除應依刑法第57條規定，審酌
    行為人及其行為等一切情狀，為整體之評價，並應顧及比例
    原則與平等原則，使罪刑均衡，輕重得宜，以契合社會之法
    律感情。又刑法第59條規定犯罪之情狀可憫恕者，得酌量減
    輕其刑，其所謂「犯罪之情狀」，與同法第57條規定科刑時
    應審酌之一切情狀，並非有截然不同之領域，於裁判上酌減
    其刑時，應就犯罪一切情狀（包括第57條所列舉之10款事項
    ），予以全盤考量，審酌其犯罪有無可憫恕之事由（即有無
    特殊之原因與環境，在客觀上足以引起一般同情，以及宣告
    法定低度刑，是否猶嫌過重等等），以為判斷（最高法院95
    年度台上字第6157號判決意旨參照）。查販賣第一級毒品罪
    ，其法定刑為死刑、無期徒刑，別無其他自由刑之規定，刑
    度可謂重大，然同為販賣第一級毒品之人，其原因動機不一
    ，犯罪情節未必盡同，或有大盤毒梟者，亦有中、小盤之分
    ，甚或僅止於吸毒者友儕間為求互通有無之有償轉讓者亦有
    之，其販賣行為所造成危害社會之程度自屬有異，法律科處
    此類犯罪，所設之法定最低本刑卻同為死刑或無期徒刑，且
    處無期徒刑者，得併科新臺幣2000萬元，不可謂不重。於此
    情形，倘依其情狀處以有期徒刑，即足以懲儆，並可達防衛
    社會之目的者，自非不可依客觀之犯行與主觀之惡性二者加
    以考量其情狀是否有可憫恕之處，適用刑法第59條之規定酌
    量減輕其刑，期使個案裁判之量刑，能斟酌至當，符合比例
    原則。被告就本件販賣第一級毒品之犯行，雖無視國家對於
    杜絕毒品危害之禁令，行為固屬不當，應予非難，然其販賣
    對象僅丙○○1人，次數僅有1次，數量亦僅1小包，其販賣
    之數量尚非龐大，且迄今尚未取得價金，被告僅因一時貪念
    ，致罹重典，犯罪情節較諸販毒集團尚屬零星小額，且被告
    僅係單純販賣交易毒品，並無施用強暴、脅迫之不法手段，
    更無向購買毒品之人積極催討交易款項，以其情節而論，其
    惡性尚不如專以販賣第一級毒品維生之販毒集團重大，則就
    被告所犯本件販賣第一級毒品之犯行，本院就其客觀之犯行
    與主觀之惡性二者加以考量其犯罪情狀，認在客觀上顯非不
    可憫恕，更與大毒梟之惡行有所區隔，則就被告上開犯行，
    雖已依毒品危害防制條例第17條第2項規定，減輕其刑，然
    猶嫌過重，在客觀上仍足以引起一般之同情，難認無可憫恕
    之處，爰依刑法第59條之規定，酌量遞減輕其刑，並遞減輕
    之（罰金刑部分同時有上開刑之加重及減輕與遞減輕事由，
    依法先加後減之）。
  (五)爰審酌被告前有違反著作權法等經法院判處罪刑之刑事犯罪
    紀錄，有臺灣高等法院被告前案紀錄表在卷可按，堪認其素
    行非佳，其明知海洛因為屬戕害他人身心之毒品，竟無視國
    家杜絕毒品犯罪之禁令，鋌而走險販毒，戕害國民身心健康
    ，危害社會治安情節甚鉅，惡性非輕，再衡酌被告犯後尚知
    醒悟、坦承犯行之態度，及被告上開販賣第一級毒品之3000
    元價金尚未取得，犯罪情節尚與一般大毒梟販賣毒品之數量
    、金額甚鉅有別，暨被告大學肄業之智識程度，經濟勉可維
    持之生活狀況（見警卷p3 被告警詢筆錄受詢問人資料），
    及其犯罪之動機、目的、手段等一切情狀，分別量處如主文
    所示之刑，以示懲儆。另檢察官雖具體求處被告有期徒刑15
    年，然檢察官未斟酌被告上開販賣海洛因1次之犯行除有適
    用毒品危害防制條例第17條第1項規定減輕其刑，亦有刑法
    第59條酌量遞減輕其刑之適用，是檢察官具體求刑部分尚有
    未洽，本院自應於審酌上開情狀，為被告適切之判決，併予
    敘明。
  (六)沒收：
  1.按毒品危害防制條例第19條第1項規定所稱因犯罪所得之財
    物，以實際所得者為限，苟無所得或尚未取得者，自不得為
    沒收、追徵其價額或以財產抵償之諭知（最高法院95年度臺
    上字第5492號、93年度臺上字第2412號、93年度臺上字第
    2662號判決參照）。被告雖已將第一級毒品海洛因交付丙○○，惟均迄未取毒品買賣價金，自不得宣告沒收或以財產抵
    償之。
  2.次按犯毒品危害防制條例第4條至第9條、第12條、第13條或
    第14條第1項、第2項之罪者，其供犯罪所用或因犯罪所得之
    財物均沒收之，如全部或一部不能沒收時，追徵其價額或以
    其財產抵償之，毒品危害防制條例第19條第1項定有明文。
    此係採義務沒收主義，凡屬被告或共同正犯所有，供販賣毒
    品所用或因犯罪所得之財物，均應宣告沒收，如不能沒收時
    ，追徵其價額或以其財產抵償之，法院無審酌之餘地（最高
    法院98年度台上字第2311號判決參照）。但毒品危害防制條
    例第19條第1項並未規定「不問屬於犯人與否」，均沒收之
    ，自仍以屬於被告所有者為限，始應予以沒收（最高法院96
    年度台上字第1400號判決參照）。查內插門號0000-000-000
    SIM卡之行動電話機具1支，已因被告另涉違反毒品危害防制
    條例案件而遭查扣，有本院98年度訴字第3832號刑事判決書
    在卷可參(見偵卷P14)，上開插有0000-000-000 SIM卡之行
    動電話機具，係供被告販賣第一級毒品犯行之聯絡工具使用
    ，業據被告陳明在卷，並有通聯調閱查詢單足憑（見警卷p4
    1），且該行動電話乃被告所有，亦經被告陳明在卷（見本
    院卷P52反面)，自應依毒品危害防制條例第19條第1項之規
    定宣告沒收。至於上開行動電話機具內所插之0000-000-000
    號SIM卡係被告向友人借用，非被告所有，亦據被告陳述在
    卷，並有亞太行動資料查詢單在卷可參，復查無其他積極證
    據足認上開SIM卡為被告所有，自不得併予宣告沒收，附此
    敘明。
據上論斷，應依刑事訴訟法第299條第1項前段，毒品危害防制條
例第4條第1項、第17條第2項、第19條第1項，刑法第11條、第47
條第1項、第59條，判決如主文。
本案經檢察官甲○○到庭執行職務。
中    華    民    國    99    年    11    月    12    日
                  刑事第九庭    審判長法  官  林靜芬
                                      法  官  劉敏芳
                                      法  官  柯志民
以上正本證明與原本無異。
如不服本判決應於收受送達後10日內向本院提出上訴書狀，並應
敘述具體理由；其未敘述上訴理由者，應於上訴期間屆滿後20日
內向本院補提理由書（均須按他造當事人之人數附繕本）「切勿
逕送上級法院」。
                                  書記官  黃雅青
中    華    民    國    99    年    11    月    12    日

司法院資訊處製作；財團法人民間司法改革基金會備份。
